【裁判字號】    99,交聲,2224
【裁判日期】    990813
【裁判案由】    交管條例聲異
【裁判全文】
臺灣板橋地方法院交通事件裁定        99年度交聲字第2224號
原處分機關  臺北市交通事件裁決所
異  議  人
即受處分人  甲○○
上列異議人即受處分人因違反道路交通管理處罰條例案件，不服
原處分機關於中華民國99年6 月18日所為之裁決處分（裁決書案
號：北監裁催字第裁22-AEW840486號），聲明異議，本院裁定如
下：
    主  文
原處分關於應參加道路交通安全講習部分撤銷。
其餘異議駁回。
    理  由
一、原處分意旨略以：異議人即受處分人甲○○於民國97年7 月
    6 日凌晨3 時46分許，駕駛車牌號碼089-BKZ 號重型機車，
    在臺北市○○○路○ 段185 巷口為警攔停，經施以酒精濃度
    測試檢定，其吐氣酒精濃度達每公升0.77毫克，超過規定標
    準，經臺北市政府警察局大安分局和平東路派出所警員掣單
    舉發；爰依道路交通管理處罰條例第35條第1 項第1 款規定
    ，裁處罰鍰新臺幣52500 元，吊扣駕駛執照12個月，並應依
    同條例第24條第1 項第2 款規定，接受道路交通安全講習。
二、聲明異議意旨略以：異議人酒後駕車，業經法院判決，爰依
    法聲明異議。
三、按汽車駕駛人飲用酒類或其他類似物後其吐氣所含酒精濃度
    超過每公升0.25毫克或血液中酒精濃度超過百分之0.05以上
    者，不得駕車；又汽車駕駛人，駕駛汽車經測試檢定，酒精
    濃度超過規定標準者，處新臺幣15000 元以上60000 元以下
    罰鍰，並當場移置保管該汽車及吊扣其駕駛執照1 年，另應
    接受道路交通安全講習，道路交通安全規則第114 條第2 款
    、道路交通管理處罰條例第35條第1 項第1 款、第24條第1
    項第2 款分別定有明文。
四、經查：
  (一)異議人於97年7 月6 日凌晨3 時46分許，駕駛車牌號碼089-
    BKZ 號重型機車，在臺北市○○○路○ 段185 巷口為警攔停
    ，經施以酒精濃度測試檢定，其吐氣酒精濃度達每公升0.77
    毫克，超過規定標準，經臺北市政府警察局大安分局和平東
    路派出所警員掣單舉發之事實，有臺北縣政府警察局北市警
    交字第AEW840486 號舉發違反道路交通管理事件通知單、吐
    氣酒精濃度測試單各1 件附卷可資佐證，此情並為異議人所
    不爭執，足堪認定。
  (二)按行政罰法第26條規定：「一行為同時觸犯刑事法律及違反
    行政法上義務規定者，依刑事法律處罰之。但其行為應處以
    其他種類行政罰或得沒入之物而未經法院宣告沒收者，亦得
    裁處之。前項行為如經不起訴處分或為無罪、免訴、不受理
    、不付審理之裁判確定者，得依違反行政法上義務規定裁處
    之。」即所謂一事不二罰原則，探究其立法目的，無非以一
    行為同時觸犯刑事法律及違反行政法上義務規定時，由於刑
    罰與行政罰同屬不法行為之制裁，而刑罰之懲罰作用較強，
    依刑事法律處罰即足資警惕，實無一事二罰再處行政罰之必
    要。且刑事法律處罰，由法院依法定程序為之，較符合正當
    法律程序，應予優先適用。但罰鍰以外之沒入或其他種類行
    政罰，因兼具維護公共秩序之作用，為達行政目的，行政機
    關仍得併予裁處。而檢察官依刑事訴訟法第253 條之2 第1
    項第8 款規定為緩起訴處分，命被告於一定期間內遵守或履
    行預防再犯所為之必要命令如施以道路交通安全講習，雖非
    刑罰，然已拘束行為人之自由權利，性質上仍具有實質制裁
    之效果，且道路交通管理處罰條例第24條所定道路交通安全
    講習，係為預防將來再犯危險之警告性處分，核其性質與檢
    察官依刑事訴訟法第253 條之2 第1 項第8 款規定所為預防
    再犯之必要命令相同，此際，依刑事法律處罰，已足資警惕
    ，即不應再受同種類之行政罰制裁。
  (三)本件異議人酒後駕車，涉犯刑法第185 條之3 違背安全駕駛
    公共危險罪，經臺灣臺北地方法院檢察署檢察官於97年7 月
    31日以97年度偵字第16114 號為緩起訴處分，命異議人向指
    定之公益團體、地方自治團體或社區提供72小時之義務勞務
    ，及於緩起訴處分確定後10個月內接受交通安全講習10小時
    ，緩起訴處分期間1 年，至98年9 月3 日期滿，有前開緩起
    訴處分書及臺灣高等法院被告前案紀錄表在卷足稽，揆諸前
    開說明，異議人酒後駕車之行為，既經檢察官為緩起訴處分
    確定，命異議人接受道路交通安全講習，此部分已依刑事法
    律處罰，自不應再科以行政罰。原處分機關未能審酌及此，
    遽為異議人應接受道路交通安全講習之處分，容有未合，異
    議人就此部分聲明異議，為有理由，應由本院撤銷原處分機
    關關於應接受道路交通安全講習之處分。至原處分機關所為
    罰鍰及吊扣駕駛執照之處分，核與一事不二罰之原則無違，
    異議人就此部分聲明異議，為無理由，應予駁回。
據上論斷，應依道路交通管理處罰條例第87條、道路交通案件處
理辦法第19條、第20條，裁定如主文。
中    華    民    國    99    年    8     月    13    日
                  交通法庭  法  官  廖怡貞
以上正本證明與原本無異
如不服本裁定應於送達後5 日內向本院提出抗告狀
                            書記官  林惠齡
中    華    民    國    99    年    8     月    13    日

司法院資訊處製作；財團法人民間司法改革基金會備份。
